【裁判字號】    98,交聲,564
【裁判日期】    981130
【裁判案由】    違反道路交通管理處罰條例聲明異議
【裁判全文】
臺灣士林地方法院交通事件裁定         98年度交聲字第564號
原處分機關  臺北市交通事件裁決所
異議人即    乙○○
受處分人
上列異議人即受處分人因違反道路交通管理處罰條例案件，對於
臺北市交通事件裁決所中華民國98年5 月1 日所為之處分（原處
分案號：北市裁罰字第裁22-AEX354080號）聲明異議，本院裁定
如下：
    主  文
異議駁回。
    理  由
一、按汽車駕駛人於行駛道路時，使用手持式行動電話進行撥接
    或通話者，處新臺幣（下同）3,000 元罰鍰，道路交通管理
    處罰條例第31條之1 第1 項規定甚明。次按汽車駕駛人，駕
    駛汽車不服從交通勤務警察或依法令執行交通指揮、稽查任
    務人員之指揮或稽查者，處900 元以上1,800 元以下罰鍰，
    道路交通管理處罰條例第60條第2 項第1 款定有明文。再駕
    駛人若有道路交通管理處罰條例第60條第2 項第1 款之違規
    者，除依原條款處罰鍰外，並記違規點數1 點，同條例第63
    條第1 項第1 款亦有明文。
二、原處分意旨略以：異議人即受處分人乙○○駕駛車牌號碼07
    76-EU 號自用一般小客貨車（下稱上開自小客貨車），於民
    國98年2 月23日15時45分許，在臺北市○○路，為警舉發「
    汽車駕駛人於行駛道路時，使用手持式行動電話進行撥接」
    、「不服從交通勤務警察或依法令執行交通指揮、稽查任務
    人員之指揮」之違規，爰依道路交通管理處罰條例第31條之
    1 第1 項、第60條第2 項第1 款、第63條第1 項第1 款規定
    ，裁處異議人罰鍰共3,900 元，併記違規點數1 點。
三、聲明異議意旨略以：伊於98年2 月23日下午4 時許，在臺北
    市○○路上等紅燈，因手機由上衣口袋滑落，伊趕緊撿起並
    查看有無毀損，適時有名員警誤認伊正在撥打手機，伊有向
    員警說明原委，然員警堅持開單並要求伊出示證件，伊認自
    身並無違規遂拒絕出示證件，該名員警嗣後告知可逕行舉發
    毋需出示證件，伊便開車駛離，未料卻接到罰單指伊行車撥
    打手機及不服從警察指揮，伊認此與事實並不相符，爰依法
    聲明異議云云。
四、經查：
    (一)異議人乙○○於上揭時間，駕駛上開自小客貨車，行經臺
      北市○○路，為臺北市政府警察局內湖分局潭美派出所警
      員舉發其有「汽車駕駛人於行駛道路時使用手持式行動電
      話進行撥接」及「不服從交通勤務警察或依法令執行交通
      指揮、稽查任務人員之指揮」之違規事實，此為異議人所
      是認，並有臺北市政府警察局北市警交字第AEX354080 號
      舉發違反道路交通管理事件通知單1 紙在卷可稽，此部分
      事實，洵堪認定。
    (二)異議人雖辯以伊只係在查看手機有無壞掉，並未撥打手機
      云云，惟據證人即本件舉發警員甲○○於本院調查時到庭
      具結證稱：「當天伊在臺北市○○區○○路278 號前執行
      勤務，看到異議人手持行動電話，放在耳朵旁，嘴巴有在
      動，伊遂將異議人攔下，請其出示證件，他說沒有打電話
      ，還叫伊拿照片給他看。」、「異議人稱其當時是在看手
      機簡訊。」、「伊當時騎車在異議人車輛右側約1 、2 公
      尺處，所以伊看異議人動作是很清楚的。」、「伊看到異
      議人手機貼近耳朵耳朵。」等語明確在卷（見本院卷第36
      頁至第37頁），證人並庭呈案發當時錄音筆，經本院當庭
      複製檔案後發還，有案發錄影光碟附卷可參（見本院卷第
      38頁），經審核該檔案內容，於檔案時間00：00：11秒時
      ，異議人稱：「... 我看簡訊不行嗎？」，而於00：00：
      19秒許，證人稱：「我看到你放在耳朵上。」，是異議人
      於案發當時稱其係在看手機簡訊，而於聲明異議狀內反辯
      稱其係在檢視手機，異議人所執理由前後相異，誠屬可疑
      ，難遽採為真，反觀員警所為證詞，與案發錄音內容相符
      ，實比異議人所辯之詞較具可憑信性。再衡諸證人甲○○
      為執法人員，與異議人並無夙怨，其經具結而後為證述，
      應無甘冒偽證處罰設詞誣陷異議人之理，況證人甲○○擔
      任交通勤務26年，資歷甚深，本其專業而執法，應無錯看
      、誤認之虞，而其所呈之錄音檔案乃其於第一時間以錄影
      方式將舉發經過為紀錄，內容清楚可明其當時「確有看見
      異議人將手機放在耳邊講電話」等情，且其上開所證情節
      與事理相符，無顯然矛盾之處，所證顯非臨庭杜撰，應信
      堪屬實，是異議人當時確有汽車駕駛人於行駛道路時使用
      手持式行動電話進行撥接之違規事實無誤。至異議人雖檢
      附其所使用之遠傳電信門號0000000000號98年2 月23日之
      撥打紀錄為證，惟經本院函查得知於案發時，異議人名下
      非僅有上開乙支門號（見本院卷第28號），且亦需綜參各
      項事證為判斷，尚難僅憑異議人所提供之證據為斷，附此
      敘明。
    (三)異議人另辯以伊並未不服員警稽查，是員警告以可不出示
      證件伊才駛離云云，惟據證人甲○○證稱：異議人不肯出
      示行照、駕照。伊與異議人說話大約2 分半到3 分鐘，但
      異議人都不肯出示，後來異議人就直接開車走了，所以伊
      才告發異議人不服從指揮等語明確（見本院卷第37頁），
      復觀上開檔案內容，證人於當時曾多次請異議人出示證件
      供查驗，惟異議人拒絕出示，並屢屢要求員警提出採證照
      片等證據為憑，而至異議人駛離時，證人皆無告知可不出
      示證件等語，異議人顯係以杜撰之詞聲明異議，是異議人
      確有於前揭時、地，因遭員警稽查而拒絕出示駕行照之行
      為，甚為明確，異議人此揭所辯，殊無足採。
五、綜上所述，異議人確有於前揭時、地，有駕車撥接行動電話
    之違規行為及不服從交通勤務警察或依法令執行交通指揮、
    稽查任務人員之指揮或稽查，從而原處分機關依道路交通管
    理處罰條例第31條之1 第1 項、第60條第2 項第1 款及同條
    例第63條第1 項第1 款之規定，裁處異議人共3,900 元罰鍰
    及記違規點數1 點，核無違誤，本件異議人之異議為無理由
    ，應予駁回。
據上論斷，依道路交通案件處理辦法第19條，裁定如主文。
中    華    民    國    98    年    11    月    30    日
                        交通法庭法  官  高雅敏
以上正本證明與原本無異。
如不服本裁定應於送達後5日內向本院提出抗告狀。
                                書記官  陳映羽
中    華    民    國    98    年    11    月    30    日


司法院資訊處製作；財團法人民間司法改革基金會備份。
